臺灣高等法院臺南分院刑事裁定
110年度毒抗字第335號
抗  告  人  
即  被  告  鄭婷穗




上列抗告人即被告因毒品危害防制條例案件，不服臺灣臺南地方
法院中華民國110年4月14日110年度毒聲字第373號裁定（聲請案
號：臺灣臺南地方檢察署110年度聲觀字第300號、110年度毒偵
字第526號），提起抗告，本院裁定如下：
    主  文
抗告駁回。
    理  由
一、原裁定援引檢察官聲請書意旨略以：被告甲○○於民國109年1
    2月20日1時許，在臺南市○○區○○街00巷0號居所內，以將甲
    基安非他命置於玻璃球內燒烤吸食煙霧之方式，施用第二級
    毒品甲基安非他命1次。嗣被告於109年12月22日10時53分許
    ，向臺南市政府警察局新化分局自首，經警採集其尿液送驗
    ，檢驗結果呈甲基安非他命及安非他命陽性反應，始查悉上
    情。上揭事實，業據被告於警詢坦承不諱，並有臺南市政府
    警察局新化分局勘察採證同意書、偵辦毒品危害防制條例案
    送驗尿液編號及年籍對照表、臺南市政府衛生局檢驗結果報
    告（檢體名稱：0000000號）等在卷可稽，被告之自白經核
    與事實相符，犯嫌應堪認定。核被告所為，係犯毒品危害防
    制條例第10條第2項之施用第二級毒品罪。爰依毒品危害防
    制條例第20條第1項，裁定被告應送勒戒處所觀察、勒戒，
    其期間不得逾2月。
二、被告抗告意旨略以：被告過去沒有任何毒品前科，目前有正
    常的工作及收入，被告自己願意，請求檢察官給予戒癮治療
    ，自行於規定時間內赴醫院或檢驗所定期抽血及驗尿，被告
    有非常堅定強烈的戒癮決心，從此重新做人，改正錯誤觀念
    ，請求撤銷原裁定，給予被告改過自新的機會等語。
三、按犯毒品危害防制條例第10條之罪者，檢察官應聲請法院裁
    定，令被告入勒戒處所觀察、勒戒，其期間不得逾2月。觀
    察、勒戒後，檢察官依據勒戒處所之陳報，認受觀察、勒戒
    人無繼續施用毒品傾向者，應即釋放，並為不起訴之處分；
    認受觀察、勒戒人有繼續施用毒品傾向者，檢察官應聲請法
    院裁定令入戒治處所強制戒治，其期間為6個月以上，至無
    繼續強制戒治之必要為止。但最長不得逾1年。依前項規定
    為觀察、勒戒或強制戒治執行完畢釋放後，3年後再犯第10
    條之罪者，適用前二項之規定，毒品危害防制條例第20條第
    1項、第2項、第3項分別定有明文。次按毒品危害防制條例
    第24條第1項，採行「觀察、勒戒」與「緩起訴之戒癮治療
    」並行之雙軌模式，並無「緩起訴之戒癮治療」應優先於「
    觀察、勒戒」之強制規定。毒品危害防制條例規定之觀察、
    勒戒處分，係一種針對受處分人將來之危險所為預防、矯正
    措施之保安處分，目的係為斷絕施用毒品者之身癮及心癮，
    並屬強制規定。而該觀察勒戒之程序，僅於下列情形始可排
    除適用：㈠依據毒品危害防制條例第24條第1項規定，於檢察
    官先依刑事訴訟法第253條之1第1項、第253條之2第1項第4
    款至第6款或第8款規定，為附條件之緩起訴處分時，或於少
    年法院（地方法院少年法庭）認以依少年事件處理法程序處
    理為適當時，不適用之；㈡犯第10條之罪者，於犯罪未發覺
    前，自動向行政院衛生署指定之醫療機構請求治療，醫療機
    構依據毒品危害防制條例第21條第1項規定，免將請求治療
    者送法院或檢察機關；其餘就初犯或觀察勒戒、強制戒治執
    行完畢5年後（109年7月15日毒品危害防制條例修正施行後
    改為3年後）再犯毒品危害防制條例第10條之罪者，檢察官
    即應向法院聲請裁定令入勒戒處所觀察、勒戒，且凡經檢察
    官聲請，法院亦僅得依法裁定令入勒戒處所執行觀察、勒戒
    ，以查其是否仍有施用毒品傾向，並據以斷定幫助受處分人
    澈底戒毒之方法，尚無自由斟酌以其他方式替代之權，亦無
    因受處分人之個人或家庭因素而免予執行之餘地。又所謂戒
    癮治療計畫，係法務部基於防制毒品危害之刑事政策與毒品
    危害防制條例第24條鑑於對於若干施用毒品者若僅施以徒刑
    不足以斷絕毒癮之規範本旨，乃令檢察機關與行政院衛生褔
    利部合作，由檢察官審酌個案情形，援引毒品危害防制條例
    第24條，改以緩起訴處分方式轉介毒品施用者前往醫療院所
    治療。惟是否給予被告為附命完成戒癮治療之緩起訴處分，
    要屬檢察官之職權，而法院原則上應尊重檢察官職權之行使
    ，僅就檢察官之判斷有違背法令、事實認定有誤或其他裁量
    重大明顯瑕疵等事項，予以有限之低密度審查，尚不得任意
    指為違法（最高法院103年度台上字第2464號判決、臺灣高
    等法院暨所屬法院107年法律座談會第22號提案研討結果意
    旨參照）。　　
四、經查，被告對於前揭時、地施用第二級毒品甲基安非他命之
    事實，已於警詢供承不諱，並有勘察採證同意書、臺南市政
    府警察局新化分局送驗尿液編號及年籍對照表、臺南市政府
    衛生局檢驗結果報告（呈安非他命、甲基安非他命陽性反應
    ）各1份在卷可資佐證，是其施用第二級毒品甲基安非他命
    之事實，堪予認定。次查，被告前未曾因施用毒品受觀察、
    勒戒或強制戒治處分，亦未經檢察官為附命戒癮治療之緩起
    訴處分，有臺灣高等法院被告前案紀錄表在卷可參，本件係
    初犯施用第二級毒品罪。被告前於警詢供述自109年9月起即
    開始施用甲基安非他命、施用方式及毒品來源等情，並向警
    方陳報其現居所地址，嗣經檢察官向被告現居所送達，通知
    被告到庭訊問，未據被告到庭或以書狀陳述意見，有送達證
    書、臺灣臺南地方檢察署點名單附於110年度毒偵字第526號
    偵查卷宗可稽。　
五、被告抗告意旨雖以其有戒癮決心，請求撤銷原裁定，給予戒
    癮治療處分等語。惟毒品危害防制條例第20條第1項規定之
    觀察、勒戒處分，係針對受處分人所為保安處分，目的在戒
    除行為人施用毒品身癮及心癮，以達教化與治療之目的，其
    立法意旨在幫助施用毒品者戒毒，性質上為一療程，而非懲
    罰，並屬強制規定。除檢察官審酌個案情形，依同條例第24
    條第1項為附命完成戒癮治療之緩起訴處分外，凡經檢察官
    聲請法院裁定將被告送勒戒處所觀察、勒戒者，法院僅得就
    其聲請審查被告是否有施用毒品之行為，以及被告是否為「
    初犯」或為觀察、勒戒、強制戒治執行完畢後3年內再犯而
    為准駁之裁定，法院無法僭越檢察官職權，自由斟酌以其他
    方式替代或得以其他原因免予執行之權。是法院原則上應尊
    重檢察官職權之行使，僅就檢察官之判斷有違背法令、事實
    認定有誤或其他裁量重大明顯瑕疵等事項，予以有限之低密
    度審查。至於被告有無工作及其收入情形，僅係其個人因素
    ，與法院依法判斷應否裁定送勒戒處所施以觀察、勒戒無關
    ，不得據以解免其依法應受之觀察、勒戒處分。
六、綜上，被告有施用第二級毒品甲基安非他命之犯行，檢察官
    前曾通知被告到庭訊問，未據被告到庭，亦未以書狀陳述意
    見，檢察官經裁量後，依毒品危害防制條例第20條第1項之
    規定向原審法院聲請對被告為觀察勒戒之處遇，形式上並無
    違背法令、事實認定錯誤、濫用裁量權或裁量怠惰情事，法
    院自應予以尊重。從而，原審裁定令被告入勒戒處所觀察、
    勒戒，核其認事用法，尚無違誤或不當。抗告意旨猶執前詞
    提起抗告，為無理由，應予駁回。
據上論斷，應依刑事訴訟法第412條，裁定如主文。
中　　華　　民　　國　　110 　年　　5 　　月　　14　　日
                    刑事第六庭  審判長法  官  張瑛宗
                                      法  官  林坤志
                                      法  官  林逸梅
以上正本證明與原本無異。
不得再抗告。
                                      書記官  施淑華
中　　華　　民　　國　　110 　年　　5 　　月　　14　　日